臺灣臺中地方法院刑事判決　　　　　　　 100年度易字第55號
公　訴　人　臺灣臺中地方法院檢察署檢察官
被　　　告　黃錦霞
上列被告因竊盜案件，經檢察官提起公訴（99年度偵字第24442
號），本院判決如下：
    主    文
黃錦霞竊盜，處拘役貳拾日，如易科罰金，以新臺幣壹仟元折算
壹日。
    犯罪事實
一、黃錦霞意圖為自己不法之所有，於民國99年10月8 日下午1
    時38分許，在臺中市○○區○○路72之8 之3 號「馥漫麵包
    花園店」水湳店內，先行選購吐司並結帳後，旋即徒手竊取
    置於展示架上之喜巴達藍苺麵包1 個（價值新臺幣100 元）
    。得手後，隨即離去，為該店店長謝芮湘當場攔阻並報警查
    獲。
二、案經馥漫麵包花園店水湳店店長謝芮湘訴由臺中市警察局第
    五分局報告臺灣臺中地方法院檢察署檢察官偵查起訴。
    理    由
壹、證據能力部分：
一、刑事訴訟法第100 條之1 第1 項固規定訊問被告，原則上應
    全程連續錄音；必要時，並應全程連續錄影；同條第二項亦
    規定「筆錄內所載之被告陳述與錄音或錄影之內容不符者，
    除有前項但書情形外，其不符之部分，不得作為證據」。同
    法第100 條之2 亦準用同法第100 條之1 規定。考其立法目
    的，在於建立訊問筆錄之公信力，並擔保訊問程序之合法正
    當；亦即在於擔保犯罪嫌疑人對於訊問之陳述，係出於自由
    意思及筆錄所載內容與陳述相符。故司法警察官或司法警察
    詢問犯罪嫌疑人如違背上開規定，其所取得之供述筆錄，究
    竟有無證據能力，原應審酌司法警察官或司法警察違背該法
    定程序之主觀意圖、客觀情節、侵害犯罪嫌疑人權益之輕重
    、對犯罪嫌疑人在訴訟上防禦不利益之程度，以及該犯罪所
    生之危害，暨禁止使用該證據對於抑制違法蒐證之效果，及
    司法警察官或司法警察如依法定程序有無發現該證據之必然
    性等情形，本於人權保障與社會安全之均衡維護精神，依比
    例原則，具體認定之，而非即認為無證據能力（最高法院98
    年度台上字第6662號判決參照）。本案被告於99年10月8 日
    警詢筆錄，經本院勘驗結果：「攝影機面對被告正面拍攝，
    只有被告的影像，沒有聲音，被告精神狀態正常。」有本院
    勘驗筆錄1 份在卷足稽（見本院卷第25頁背面）。而警詢光
    碟之所以僅有影像而無聲音，係因臺中市政府警察局第五分
    局水湳派出所錄影設備不良所致，員警事前不知錄影設備有
    瑕疵等情，亦據證人即本案承辦員警林在雄證述甚詳（見本
    院卷第26頁），足認司法警察並無故意違反法定程序之情事
    。再被告已於警詢筆錄簽名及按捺指印，且被告亦自承於警
    詢中坦承竊盜，員警詢問時並無強暴、脅迫等情事，詢問時
    態度良好等情（見本院卷第26頁背面、34頁背面），是被告
    於警詢之供述堪認係基於自由之意思。且被告於警詢中之陳
    述，與本案事實之真實發現具有重要之關聯性，並無排除之
    必要。綜上，被告於警詢過程中，雖經全程錄音、錄影，然
    因機械設備不良，致未錄得聲音部分，但本院審酌人權保護
    及公共利益之均衡後，認該警詢筆錄仍有證據能力。
二、被告以外之人於審判外之言詞或書面陳述，除法律有規定者
    外，不得作為證據，刑事訴訟法第159 條第1 項固定有明文
    。惟被告以外之人於審判外之陳述，雖不符同法第159 條之
    1 至之4 規定，而經當事人於審判程序同意作為證據，法院
    審酌該言詞陳述或書面陳述作成時之情況，認為適當者，亦
    得為證據。又當事人、代理人或辯護人於法院調查證據時，
    知有第159 條第1 項不得為證據之情形，而未於言詞辯論終
    結前聲明異議者，視為有前項之同意，此據同法第159 條之
    5 規定甚明。查證人謝芮湘於警詢之陳述、贓物認領保管單
    及中山醫藥大學附設醫院100 年3 月4 日中山醫100 川桓法
    字第1000001840號函，固屬被告以外之人於審判外之陳述，
    然檢察官已陳明就此同意作為證據，被告則未聲明異議（見
    本院卷第34頁背面至35頁），且本院認為以之作為本案之證
    據核屬適當，是依刑事訴訟法第159條之5第1項之規定，自
    得為證據。
三、至卷附之現場照片，係屬機械性紀錄特徵，也就是認識對象
    的是照相鏡頭及攝影機鏡頭，透過鏡頭形成的畫面映寫入膠
    卷或特定儲存設備內（如光碟），然後還原於照相紙上，故
    照相中不含有人的供述要素，再現實情形與作為傳達結果的
    照相及攝影，在內容上的一致性是透過機械的正確性來加以
    保障的，在照相中並不存在人對現實情形的知覺、記憶，在
    表現時經常可能發生的錯誤（如知覺的不準確、記憶隨時間
    推移而發生的變化），故照相當然是非供述證據，並無傳聞
    法則之適用，惟上開照片既係透過相機及攝影機拍攝後所得
    ，且與本案犯罪事實具有關聯性，且本院審酌渠等對於卷內
    所附之上揭照片並未主張係違法取得，經查又無不得作為證
    據之事由，依法自得作為證據，而有證據能力。
四、次按刑事訴訟法第159 條第1 項規定：被告以外之人於審判
    外之言詞或書面陳述，除法律有規定者外，不得作為證據。
    而該條所謂「法律有規定者」，係指同法第159 條之1 至第
    159 條之5 及第206 條等規定。又按醫師法第12條第1 項規
    定：「醫師執行業務時，應製作病歷，並簽名或蓋章及加註
    執行年、月、日。第二項規定：前項病歷，除應於首頁載明
    病人姓名、出生年、月、日、性別及住址等基本資料外，其
    內容至少應載明下列事項：一、就診日期。二、主訴。三、
    檢查項目及結果。四、診斷或病名。五、治療、處置或用藥
    等情形。六、其他應記載事項。」因此，醫師執行醫療業務
    時，不論患者是因病尋求診療，或因特殊目的而就醫，醫師
    於診療過程中，應依醫師法之規定，製作病歷，此一病歷之
    製作，均屬醫師於醫療業務過程中所須製作之紀錄文書，而
    且每一醫療行為均屬可分，因其接續之看診行為而構成醫療
    業務行為，其中縱有因訴訟目的，例如被毆傷而尋求醫師之
    治療，對醫師而言，仍屬其醫療業務行為之一部分，仍應依
    法製作病歷，則該病歷仍屬業務上所製作之紀錄文書，與通
    常之醫療行為所製作之病歷無殊，自屬刑事訴訟法第159 條
    之4 第2款 所稱從事業務之人於業務上所須製作之紀錄文書
    ，而診斷證明書係依病歷所轉錄之證明文書，自屬本條項之
    證明文書（最高法院97年台上字第666 號判決參照）。查卷
    附之中山醫藥大學附設醫院診斷證明書，究其性質上雖屬被
    告以外之人於審判外之書面陳述，仍不失為從事醫療業務之
    人於業務上所製作之證明文書，且醫院與告訴人不過形同一
    般醫院與病患關係，與被告亦無仇隙，自無顯不可信之情況
    ，揆之前揭說明，依刑事訴訟法第159 條之4 第2 款規定，
    應認有證據能力。
貳、犯罪事實所憑之證據及理由：
一、訊據被告黃錦霞矢口否認有上揭竊盜犯行，辯稱：當天伊買
    兩次麵包，第一次買吐司有結帳，結完帳之後，伊走到門口
    ，看到一塊麵包是新產品很不錯，就放到馥漫麵包店的包裝
    袋裡面走出去，但是伊是因為吃了抗焦慮的藥，一時恍神，
    忘記結帳，才會這樣云云。惟查：
  (一)被告於上開時、地，以先選購吐司並結帳後，再趁機竊取喜
    巴達藍苺麵包之事實，業據被告於警詢中（見警卷第4 至6
    頁）自白在卷，核與證人謝芮湘於警詢（見警卷第7 頁）證
    述失竊情節相符，且證人謝芮湘於本院審理時亦證稱：「（
    九十九年十月八日下午一點三十八分，你是否有在店內發現
    被告拿取麵包沒有結帳要離開的情形？）有，當時我是在櫃
    台，因為被告之前常常拿麵包沒有結帳就離開，所以我特別
    注意她，被告是我們的常客，本案發生的兩、三個月之前，
    我們就有發現被告會趁我們不注意，拿麵包沒有結帳就離開
    ，我們會追出去請她回來結帳。所以之後我們就特別注意她
    ，在她要拿麵包之前的時候，她會特別注意我們有沒有注意
    看她，她發現我們注意她的時候，她就不會有拿麵包沒有結
    帳的情形，她會買完吐司之後就離開，她來的時候，會先買
    吐司結帳之後，然後繞到距離門口最近的區塊，發現我們沒
    有注意，她就會另外拿麵包放到土司麵包袋直接離開。其實
    我們會有注意她，因為老闆有交代，我們把她追回來結帳的
    時候，她的說法都是如剛剛她所述的她有吃藥，會忘記結帳
    要我們提醒她結帳，這次要報警，是因為我們經理堅持，她
    被抓的次數就我所知的有三、四次，沒有被抓的有更多次。
    所以經理堅持報警。」、「（被告結帳之後，到竊取蘭姆麵
    包的時間相隔多久？）結完帳之後，她就走到門口那區塊看
    看約一分鐘左右，就看著那麵包，左右看看我們小姐有沒有
    在注意她之後，因為我們經理朱健雄叫我們不要看，由經理
    裝成客人，經理特別在注意她，被告看看小姐沒有注意她之
    後就拿取麵包放入袋子裡面離開，全程我都有目睹。」等語
    （見本院卷第13頁背面至14頁），並有贓物認領保管單1 份
    及現場採證照片2 張（見警卷第13、18至19頁）在卷可稽，
    足認被告警詢中之自白與事實相符，應堪採信。
  (二)又被告提出中山醫學大學附設醫院診斷證明書以證明其確係
    因服用藥物而有恍神之情形（見本院卷第18頁），依該診斷
    證明書之記載：「患者（指黃錦霞）因患上述原因（精神官
    能性憂鬱症），於長期於中山醫藥大學附設醫院及其分院身
    心科門診追蹤，其服用之藥物包含抗焦慮及安眠藥物，服藥
    後產生之注意力降低或者記憶力降低之情形無法完全排除。
    」等語。惟經本院向中山醫藥大學附設醫院查詢結果：「患
    者黃錦霞服用之藥物的確可能造成記憶力下降之現象，但其
    現象通常屬於順行性失憶，亦即藥效過後，對於回想服藥之
    後幾小時內發生之事件之記憶減弱，但並不表示患者於行為
    當時對於自己所做之行為不清楚。患者如依照醫囑服用本院
    開立之抗焦慮藥物或抗憂鬱藥物劑量，於一般臨床反應，應
    不會造成精神耗弱或心神喪失等情形。」等語，有中山醫藥
    大學附設醫院100年3月4日中山醫100川桓法字第1000001840
    號函在卷足憑（見本院卷第29頁）。況被告當時精神狀況正
    常，亦據證人謝芮湘於本院審理時證稱：「（被告每次來買
    麵包她的神情、意識如何？）正常，她沒有說她有吃藥，我
    們也看不出來，就是正常的樣子。」等語（見本院卷第14頁
    ）。故被告辯稱因服藥精神恍惚而忘記結帳云云，顯與事實
    不符，不足採信。
  (三)綜上所述，被告所辯，顯係卸責之詞，委無足取，本案事證
    明確，被告竊盜犯行堪以認定。
二、核被告黃錦霞所為，係犯刑法第320 條第1 項之竊盜罪。爰
    審酌被告犯罪之動機、目的、手段、犯罪所致被害人之損害
    、被告罹患精神官能性憂鬱症及被告於98年間曾先後犯竊盜
    案件，分別經臺灣臺中地方法院檢察署檢察官以98年度偵字
    第7701號為職權不起訴處分、本院以98年度中簡字第3146號
    判處罰金5000元，有臺灣高等法院被告前案紀錄表足憑足認
    其素行不良，犯罪後未與被害人和解，取得被害人諒解等一
    切情狀，量處如主文所示之刑，並諭知易科罰金之折算標準
    ，以示懲儆。
據上論斷，依刑事訴訟法第299 條第1 項前段，刑法第320 條第
1 項、第41條第1 項前段，刑法施行法第1 條之1 ，判決如主文
。
本案經檢察官林秀菊到庭執行職務。
中    華    民    國   100    年    3     月    31    日
                  刑事第九庭    法  官  楊文廣
以上正本證明與原本無異。
如不服本判決應於收受判決後10日內向本院提出上訴書狀，並應
敘述具體理由；其未敘述上訴理由者，應於上訴期間屆滿後20日
內向本院補提理由書（均須按他造當事人之人數附繕本）「切勿
逕送上級法院」。
                                書記官  陳靖騰
中    華    民    國   100    年    3     月    31    日
附錄論罪科刑法條
中華民國刑法第320條
意圖為自己或第三人不法之所有，而竊取他人之動產者，為竊盜
罪，處5  年以下有期徒刑、拘役或 5 百元以下罰金。
意圖為自己或第三人不法之利益，而竊佔他人之不動產者，依前
項之規定處斷。
前二項之未遂犯罰之。